【裁判字號】    98,上訴,1779
【裁判日期】    990302
【裁判案由】    違反稅捐稽徵法等
【裁判全文】
臺灣高等法院高雄分院刑事判決        98年度上訴字第1779號
上  訴  人  臺灣高雄地方法院檢察署檢察官
被      告      丙○○
上列上訴人因被告違反稅捐稽徵法等案件，不服臺灣高雄地方法
院98年度訴字第547 號中華民國98年10月14日第一審判決（起訴
案號：臺灣高雄地方法院檢察署96年度偵緝字第3359號），提起
上訴，本院判決如下：
    主  文
上訴駁回。
    理  由
一、公訴意旨略以：被告丙○○自民國（以下同）92年9 月19日
    起至95年7 月11日止，擔任沂峰貿易有限公司（設高雄市○○區○○街6 號13樓，下稱沂峰公司）之負責人，並實際經
    營該公司業務，為從事業務之人。明知乙○○並未於沂峰公
    司任職並支領薪資，竟基於行使業務登載不實文書之犯意，
    於93年間某日，在其業務上所掌「薪資請領表（93年1 月至
    10月，每月請領新臺幣（下同）1 萬8000元」、「各類所得
    扣繳暨免扣繳憑單」之文書中，填具沂峰公司於93年度給付
    所得人乙○○共計新台幣18萬元之薪資所得資料，復持向主
    管稅捐機關申報乙○○受領沂峰公司給付之上開薪資，並因
    此使沂峰公司逃漏營利事業所得稅45000 元，足以生損害於
    乙○○及稅務機關管理稅捐資料之正確性，因認被告丙○○
    涉有違反稅捐稽徵法第41條、刑法第216 條、第215 條之行
    使業務登載不實文書等罪嫌。
二、公訴意旨認被告丙○○涉有詐術逃稅及行使業務登載不實文
    書等罪嫌，無非係以沂峰公司變更登記表影本、沂峰公司93
    年度給付所得人乙○○之「各類所得扣繳暨免扣繳憑單」影
    本、沂峰公司93年1 月至10月之「薪資請領表」、財政部臺
    灣省北區國稅局綜合所得稅核定通知書、乙○○93年間之勞
    工保險加、退保資料、勞工保險卡及服務證明書可稽等語，
    為其論據。
三、訊據被告丙○○固坦承其為沂峰公司之負責人，惟堅決否認
    有何違反稅捐稽徵法第41條、刑法第216 條、第215 條之行
    使業務登載不實文書之犯行，辯稱：是下包丁○○自92年底
    至94年底，轉包我的工程，完工付款時丁○○陸續提供給我
    員工清冊，包括乙○○、甲○○、吳榮坡，我根本無從核對
    等語。經查：
（一）被告丙○○自92年9 月19日起迄95年7 月11日止，擔任沂
      峰公司之負責人，沂峰公司93年度之稅務係由丙○○負責
      申報，沂峰公司於93年度所填載之「薪資請領表」、「各
      類所得扣繳暨免扣繳憑單」中，記載沂峰公司於當年度給
      付所得人乙○○共計18萬元之薪資所得資料，丙○○復持
      向主管稅捐機關申報乙○○受領沂峰公司給付之上開薪資
      等情，業據證人乙○○於原審審理中證述綦詳，並有沂峰
      公司變更登記表影本、財政部臺灣省北區國稅局93年度綜
      合所得稅核定通知書及所得稅核定稅額繳款書、沂峰公司
      93年度給付所得人乙○○之「各類所得扣繳暨免扣繳憑單
      」、沂峰公司93年1 月至10月之「薪資請領表」、乙○○
      93年間之勞工保險加、退保資料、勞工保險卡及服務證明
      書、財政部高雄市國稅局98年7 月22日財高國稅資字第09
      80052152Ａ號函暨其附件（沂峰公司92至94年度各類所得
      扣繳暨免扣繳憑單申報書及綜合所得稅BAN 給付清單）、
      財政部高雄市國稅局三民分級98年7 月28日財高國稅三服
      字第0980016187號函暨附件（沂峰公司92、93及94年度之
      「各類所得扣免繳憑單申報書」、「綜合所得稅BAN 給付
      清單」及「各類所得扣繳暨」免扣繳憑單）及財政部高雄
      市國稅局三民分局98年7 月30日財高國稅三營所字第0980
      016968號函暨附件（沂峰公司93年度之薪資印領清冊）各
      1 份（雄檢96年度偵緝字第3358號卷第28-34 頁，雄檢95
      年度他字第7874號卷第3-5 頁、第6-10頁、第19-28 頁，
      原審卷第48-55 頁、第57-93 頁、第96-142頁、第146-14
      9 頁）在卷可稽，此部分事實已堪以認定。
（二）公訴意旨雖認被告丙○○有違反稅捐稽徵法第41條詐術逃
      稅、刑法第216 條、第215 條之行使業務登載不實文書之
      罪嫌，惟被告丙○○辯稱：我把工程轉包給丁○○，由丁○○負責提供工人資料跟我請領薪資，我再以其提供之清
      冊去申報所得稅等語，核與證人丁○○先前於原審法院97
      年度訴字第664 號（下稱Ａ案）之審判程序中陳稱：我與
      丙○○係朋友，因我有實際施作鐵皮屋頂經驗，且施工價
      格較為便宜，丙○○遂將所承包之工程轉包由我施作，轉
      包工程期間大約係92年至93年5 、6 月前後，丙○○本身
      均未參與施作，我取得丙○○所轉包之工程後，有時自己
      施工，有時轉包給小包去施作，下包有好幾組，若由我自
      己施工時，薪資請領表係由我自己製作後交給丙○○，其
      上之身分資料及蓋用之印文，係工人於領取工資時，提出
      身分證影本並自行蓋章，如係委由下包施工時，則於下包
      請款時，要將工數資料報給我，由我帶下包到丙○○的公
      司，由下包直接報給丙○○，工資請領清冊是下包顏先生
      （顏雲智或顏智雲）作的，清冊上的印文也是顏先生直接
      把清冊蓋好印章，交給丙○○等語（原審卷第190-197 頁
      ），互核相符。足見被告丙○○辯稱承包工程後即轉包予
      證人丁○○雇工施作，公司負責人僅對下包就承包範圍支
      付工程款，對下包出具之薪資請領表僅核對領款之總額，
      就工人領款明細及身分資料，未詳加核對不知工頭聘僱何
      人等語，尚非無據。衡以證人丁○○證述曾於93年間向被
      告丙○○轉包鐵皮屋搭建工程，或親自僱工施作，或轉由
      下包僱工施作，事後提出工人姓名及工資金額等資料供被
      告丙○○報帳，被告丙○○本身均未參與實際施作等情，
      合於一般營造業之經營實務。是被告丙○○前開所辯，合
      於常情，應可採信。
（三）公訴人雖又提出證人丁○○先前於本院97年度上訴字第11
      53號（下稱Ｂ案）之審判筆錄，認證人丁○○於Ｂ案中到
      庭證稱：我向被告承包工程是施工帶料，不需提供工人之
      薪資資料給被告等語（原審卷第204-208 頁），與其在Ａ
      案之證述不符，是其之證述，不足採信云云。惟證人丁○○於Ｂ案中亦有證稱：我向被告承包工程後，將工程再轉
      給下包，賺取差價，我因下包急需用錢，會帶下包去被告
      那裡，向被告請款等語（原審卷第208 頁），證人丁○○
      既係由其直接向被告丙○○承包工程，自應由其向被告丙○○請款，被告丙○○實無與丁○○之下包接觸之必要，
      丁○○如未自己施作工程，亦只需由其將下包提出之工人
      薪資資料轉交予被告丙○○即可，屬合乎情理，是其前開
      於Ｂ案中證述不需由其提供工人之薪資資料予被告丙○○
      一節，與常情有違，應不足採。
    綜上所述，因被告丙○○於承包工程後即將部分工程轉包予
    下包即證人丁○○雇工施作，乙○○之薪資是丁○○所報出
    ，此已經証人丁○○陳明，因一般常情，公司負責人僅對下
    包就承包範圍支付工程款，對下包出具之薪資請領表僅核對
    領款之總額，就工人領款明細及身分資料，未詳加核對不知
    工頭聘僱何人，本件被告丙○○係因沂峰公司採取包工制，
    僅就下包承包範圍支付工程款，對下包出具之工人資料及工
    資金額，因未影響應付總額，未逐筆查證核對，僅憑下包交
    予會計人員之資料填製扣繳憑單及申報營利事業所得稅，即
    難認有何以詐術或其他不正方法逃漏稅捐或明知為不實事項
    ，而登載於其業務上作成之文書之犯罪故意可言，自與稅捐
    稽徵法第47條第1 款、第41條逃漏稅捐及刑法第216 條、第
    215 條行使業務登載不實文書罪之構成要件不合，此外復查
    無其他積極確切証据証明被告丙○○有犯罪情事，其犯罪即
    屬不能証明。
四、原審以不能証明被告丙○○犯罪，依法諭知無罪，核無不合
    ，檢察官上訴指摘原判決不當，為無理由，應予駁回。
五、退併辦部分（即臺灣高雄地方法院檢察署96年度偵字第3582
    4 號、97年度偵字第17580 號、第31933 號）：
（一）移送併辦意旨略以：
   1、96年度偵字第35824 號部分：被告丙○○於民國94年間擔
      任沂峰實業有限公司（設高雄市○○區○○街6 號13樓，
      下稱沂峰公司）實際負責人，為從事業務之人，負有據實
      製作各類所得扣繳暨免扣繳憑單暨據實申報營利事業所得
      稅之義務，其明知吳榮坡於94年間未在沂峰公司任職且受
      領薪資，竟基於業務上登載不實文書之犯意，在其業務上
      所製作之各類所得扣繳暨免扣繳憑單上，登載吳榮坡於94
      年間在沂峰公司受領薪資新台幣（下同）8 萬2,500 元之
      不實事項，據此填寫94年度營利事業所得稅結算申報書，
      而虛報薪資支出8 萬2,500 元，再於95年5 月29日持向財
      政部高雄市國稅局申報營利事業所得稅，使沂峰公司營業
      成本增加，足生損害於吳榮坡及稅捐稽徵機關課稅之正確
      性。因認被告丙○○此部分涉有刑法第216 條、第215 條
      行使業務上登載不實文書罪嫌，與前開犯罪事實有連續犯
      關係，屬於裁判上一罪，應為起訴效力所及，爰移請併案
      審理等語。
   2、97年度偵字第17580 號部分：被告丙○○自民國92年9 月
      19日起迄95年7 月11日止擔任沂峰實業有限公司（設高雄
      市○○區○○街6 號13樓，下稱沂峰公司）實際負責人，
      為從事業務之人，負有據實製作各類所得扣繳暨免扣繳憑
      單暨據實申報營利事業所得稅之義務，明知吳榮坡於94年
      間未在沂峰公司任職且受領薪資，竟基於業務上登載不實
      文書之犯意，在其業務上所製作之各類所得扣繳暨免扣繳
      憑單上，登載吳榮坡於94年間在沂峰公司受領薪資新台幣
      （下同）8 萬2,500 元之不實事項，據此填寫94年度營利
      事業所得稅結算申報書，而虛報薪資支出8 萬2,500 元，
      再於95年5 月29日持向財政部高雄市國稅局申報營利事業
      所得稅，使沂峰公司營業成本增加，足生損害於吳榮坡及
      稅捐稽徵機關課稅之正確性。因認被告丙○○此部分涉有
      刑法第216 條、第215 條行使業務上登載不實文書罪嫌，
      與前開犯罪事實有連續犯關係，屬於裁判上一罪，應為起
      訴效力所及，爰移請併案審理等語。
   3、97年度偵字第31933 號部分：被告丙○○自民國92年9 月
      19日起迄95年7 月11日止擔任沂峰實業有限公司（設高雄
      市○○區○○街6 號13樓，下稱沂峰公司）實際負責人，
      為從事業務之人，負有據實製作各類所得扣繳暨免扣繳憑
      單暨據實申報營利事業所得稅之義務，明知甲○○於93年
      間未在沂峰公司任職且受領薪資，竟基於業務上登載不實
      文書之犯意，在其業務上所製作之各類所得扣繳暨免扣繳
      憑單上，登載甲○○於93年間在沂峰公司受領薪資新台幣
      （下同）19萬2,000 元之不實事項，據此填寫93年度營利
      事業所得稅結算申報書，而虛報薪資支出19萬2,000 元，
      再於94年5 月24日持向財政部高雄市國稅局申報營利事業
      所得稅，使沂峰公司營業成本增加，足生損害於甲○○及
      稅捐稽徵機關課稅之正確性。因認被告丙○○此部分涉有
      刑法第216 條、第215 條行使業務上登載不實文書罪嫌，
      與前開犯罪事實有連續犯關係，屬於裁判上一罪，應為起
      訴效力所及，爰移請併案審理等語。
（二）按檢察官就犯罪事實一部起訴者，其效力及於全部，固為
      刑事訴訟法第267 條所明定。惟法院得就未起訴部分之事
      實併予審判，必須法院就已起訴部分與未起訴部分認定俱
      屬有罪，且兩部分互有實質上或裁判上一罪之不可分關係
      ，始能適用，如法院對已起訴部分認定犯罪不能證明，或
      未予審判，未起訴部分既無所附麗，自不得加以判決，否
      則即有訴外裁判之違法（最高法院93年度台上字第4814號
      判決意旨參照）。
（三）經查，本件被告丙○○被訴違反稅捐稽徵法第41條、刑法
      第216 條、第215 條之行使業務登載不實文書部分，既經
      判決無罪，業如前述，是上開移送併辦意旨所指被告丙○○之偽造文書罪嫌，即與本案起訴部分不生實質上或裁判
      上一罪之不可分關係，尚非本案起訴效力所及，本院自無
      從併予審究，應將上開併案部分退還由檢察官另為適法之
      處理，併此敘明。
據上論結，應依刑事訴訟法第368 條，判決如主文。
本案經檢察官林應華到庭執行職務。
中    華    民    國    99    年    3     月    2     日
                  刑事第八庭    審判長法  官  洪兆隆
                                      法  官  郭玫利
                                      法  官  張盛喜
以上正本證明與原本無異。
被告不得上訴。
檢察官如不服本判決應於收受本判決後10日內向本院提出上訴書
狀，其未敘述上訴理由者，並得於提起上訴後10日內向本院補提
理由書狀（均須按他造當事人之人數附繕本）「切勿逕送上級法
院」。
中    華    民    國    99    年    3     月    2     日
                                      書記官  黃一秋

司法院資訊處製作；財團法人民間司法改革基金會備份。
